【裁判字號】    91,訴,2573
【裁判日期】    920408
【裁判案由】    偽造文書等
【裁判全文】
臺灣板橋地方法院刑事判決                        九十一年度訴字第二五七三號
    公  訴  人  臺灣板橋地方法院檢察署檢察官
    被      告  甲○○
右列被告因偽造文書案件，經檢察官提起公訴（九十一年度偵字第七二七○號），本
院判決如左：
    主  文
甲○○共同連續行使偽造私文書，足以生損害於他人，累犯，處有期徒刑伍月，如易
科罰金，以參佰元折算壹日。
附表一沒收物品欄內所示之物均沒收。
    事  實
一、甲○○前因恐嚇取財案件，經臺灣臺北地方法院判處有期徒刑七月，緩刑三年確
    定；復於緩刑期間內因搶奪案件，經本院判處有期徒刑一年二月確定，前揭緩刑
    宣告亦經撤銷；上開二罪之有期徒刑經接續執行，而於民國（下同）八十六年三
    月一日縮刑期滿執行完畢。詎甲○○猶不知悔改，其因於八十九年間曾暫住於其
    妻蘇淑琴位於高雄縣地區之娘家，得知蘇淑琴胞姐乙○○之個人身分資料，以及
    乙○○曾向慶豐商業銀行（下稱慶豐銀行）申辦信用卡使用（卡號：00000
    00000000000號）等情，竟萌投機貪念，基於意圖為自己不法所有之
    概括犯意，先於八十九年六月二十七日某時，在其當時位於臺北縣三重市○○○
    路二四五號三樓住處，撥打慶豐銀行客戶服務電話，向該銀行之客服人員佯稱：
    其為乙○○之兄長「蘇金金」，因乙○○遺失上開信用卡，而本人現旅居美國未
    歸，故代為辦理信用卡掛失手續等情，並以其先前所得知之乙○○個人資料供銀
    行客服人員確認無誤，致該銀行客服人員陷於錯誤，誤以為確係乙○○本人委託
    他人代辦信用卡掛失補發手續，乃依甲○○之指示，將補發之新卡（卡號：00
    00000000000000號）寄至甲○○前述臺北縣三重市○○○路二四
    五號三樓住處，經該大樓管理委員會所雇用之管理員代收後，由甲○○於同年七
    月十三日領取；其間甲○○為避免將來持卡盜刷後帳單寄至乙○○處，其犯行易
    遭察覺，乃於同年七月七日再去電匯豐銀行，要求將帳單地址亦更改為其前址住
    處（原帳單地址為高雄縣鳳山市○○路一六○號），以掩飾其不法行徑。嗣因甲
    ○○發現上開詐得之補發信用卡已遺失，乃承前述意圖為自己不法所有之概括犯
    意，利用某不知情名為「懷育」之成年女性友人，於九十年四月八日某時，在甲
    ○○前址住處，再度撥打慶豐銀行客服電話，向銀行客服人員佯稱：係乙○○本
    人，因未收到補發之信用卡，故要求銀行掛失舊卡，並補發新卡至帳單地址等情
    ，致該銀行客服人員陷於錯誤，誤以為係乙○○本人掛失補辦新卡，乃再度寄發
    新卡（卡號：0000000000000000號）至甲○○前址住處，經大
    樓管理員代收後，而由甲○○於同年四月二十日領取。
二、甲○○於詐得上開乙○○信用卡（卡號：0000000000000000號
    ）後，即與某真實年籍姓名不詳之成年女子，共同基於意圖為自己不法所有、行
    使偽造私文書之概括犯意聯絡（甲○○承前述意圖為自己不法所有之概括犯意）
    ，由甲○○將上開乙○○信用卡交付該名女子，推由該名女子於附表一所示之時
    間，前往附表一所示之各該特約商店，選購店內之通訊器材、首飾等商品後（金
    額詳附表一），明知未得乙○○之同意或授權，竟仍偽以乙○○之名義持上開信
    用卡付帳，並於各該次消費之信用卡簽帳單（一式二聯，含持卡人存根聯及特約
    商店存根聯）持卡人存根聯上均偽造乙○○之簽名一枚（並複寫於特約商店存根
    聯上），以此方式連續偽造乙○○名義之簽帳單私文書，表示乙○○向各該特約
    商店確認各該筆信用交易，並得據以請求慶豐銀行撥付各該筆消費款項之旨，再
    將該簽帳單均持以交付於各該特約商店服務人員核對而行使之，致各該特約商店
    服務人員均陷於錯誤，誤信為乙○○本人持卡消費，而將該名女子所選購商品均
    予交付，足生損害於乙○○本人、慶豐銀行及各該特約商店服務人員對於持卡人
    身分識別之正確性；復於附表二所示之時間，由該名女子持上開乙○○信用卡，
    前往如附表二所示地點之金融機構自動提款機，明知未得乙○○之同意或授權，
    仍利用該信用卡操作提款機，輸入正確之信用卡密碼預借現金，連續以此不正方
    法由自動付款設備取得如附表二所示之現金款項。嗣因甲○○無法償付上開盜刷
    及盜領款項，經慶豐銀行於九十年七月七日發函乙○○本人催繳上開款項，乙○
    ○察覺有異，始報警循線查知上情。
三、案經臺灣高雄地方法院檢察署呈請臺灣高等法院檢察署令轉臺灣板橋地方法院檢
    察署檢察官偵查起訴。
    理  由
一、訊據被告甲○○固坦承有如事實欄第一項所述之詐領告訴人乙○○信用卡二張等
    犯行，惟矢口否認有如事實欄第二項所述之盜刷信用卡及盜用信用卡預借現金犯
    行，辯稱：伊詐領乙○○信用卡之目的，雖然是想說辦來看可不可以用，但一直
    不敢用；詐得的第二張信用卡（即卡號：0000000000000000號
    ）伊領回來後，就一直放在三重市○○○路住處，根本未曾拆封，後來伊於四月
    二十五日出國，可能是綽號「寶寶」之女子到伊上開住處住宿時，自行竊取該信
    用卡而盜刷、盜領款項云云。經查：
  (一)右揭事實欄第一項所載之事實，業據被告於本院審理時坦白承認，核語告訴人乙
    ○○指訴之情節相符，復有乙○○信用卡申請書（見偵查卷第二十一頁）、慶豐
    銀行信用卡掛失通知書暨發卡記錄表二紙（見偵查卷第二十二、二十三頁）、慶
    豐銀行信用卡會員地址異動表（見偵查卷第三十五頁）、傳真查詢國內各類掛號
    郵件查單（見偵查卷第三十六頁）、大樓管理委員會代收郵件簽收單（見偵查卷
    第三十七頁）、被告親筆簽名之郵件簽收單二紙（見偵查卷第四十一頁、第三十
    八頁；以上文件均影本）、慶豐銀行九十一年十月二十三日（九一）慶銀消卡催
    字第二二三號函所附陳報狀一份（見偵查卷第二十九至三十二頁）等在卷可稽，
    足認被告上開自白，核與事實相符。
  (二)右揭事實欄第二項所載之事實，業據告訴人乙○○指訴綦詳，並有慶豐銀行信用
    卡會員消費明細表數紙（見警卷附件三、附件五，偵查卷第三十九頁）、簽帳單
    影本二紙（見警卷附件四）、慶豐銀行九十年七月七日催繳信用卡帳款函文一件
    等附卷足憑。被告雖辯稱：本件盜刷、盜領的時間伊正在國外，可能是綽號「寶
    寶」之女子竊取信用卡擅自使用云云；惟查，被告於九十年四月二十日領得告訴
    人上開信用卡（即卡號：0000000000000000號）後，係於同年
    四月二十五日出國，而於同年六月二十七日始行返國，此有內政部警政署入出境
    管理局檢送之被告入出境記錄表一份在卷可按（見偵查卷第十九頁），而本件附
    表一編號一所示之盜刷犯行，既係於同年四月二十四日被告出國前所為，倘確如
    被告所辯，告訴人之信用卡係遭「寶寶」之女子竊取盜刷，則「寶寶」竊取信用
    卡之時間必在被告出國之前，而被告對於告訴人之信用卡已在其住處失竊一事，
    自無不知之理，焉有仍置諸不問，未做任何處理即行出國，且期間長達二月餘之
    理？此參諸被告自承發現詐領之第一張告訴人信用卡（即卡號：0000000
    000000000號）遺失後，怕被盜用，即打電話掛失補發新卡等情（見本
    院九十二年一月二十三日訊問筆錄第五頁），其前後對於遺失信用卡之處理態度
    竟有如此天壤之別，顯與常情相違。況被告既已將告訴人信用卡帳單之地址改為
    其住處，是其於九十年六月二十七日返國後，必已接獲信用卡帳單，而明確知悉
    告訴人信用卡已遭人盜刷、盜領之具體金額及情節，又焉有不設法解決，或通知
    銀行、告訴人之理？若謂被告返國後均未曾前往上址住處，則屬過於牽強而不可
    信。再倘告訴人之信用卡確係遭「寶寶」所竊，衡諸一般竊取信用卡盜刷者之心
    態，必係用盡方法將信用卡「刷爆」而後已，實無如此「客氣」，僅盜刷、盜領
    如附表一、二所示之四筆款項，總金額亦僅六萬餘元之理；益足見被告係將告訴
    人之信用卡交予該名女子使用後，嗣自己亦無力償還款項始遭察覺。復參以被告
    自承詐領告訴人信用卡之目的，係為備供將來盜刷之用，且被告於詐得第二張信
    用卡後，四日內即有開卡盜刷之記錄，而被告對於在其支配範圍內之告訴人信用
    卡究為何人取走一節，竟無法明確交代等情，更足見被告與該名實際為盜刷、盜
    領行為之女子間，確有犯意之聯絡與行為之分擔無疑。從而，被告前揭所辯，均
    與常情相違，顯係避重就輕之詞，不足採信甚明。
  (三)綜上所述，本件事證明確，被告犯行堪以認定。
二、核被告如事實欄第一項所述之行為，係犯刑法第三百三十九條第一項之詐欺取財
    罪；被告於九十年四月八日第二次致電慶豐銀行掛失補發告訴人信用卡，係利用
    不知情名為「懷育」之女性友人所為，為間接正犯；又被告此部分之犯行，係基
    於其個人之行為，亦無證據顯示有與他人共犯之情形，公訴人認被告此部分之犯
    行與「寶寶」間有犯意聯絡及行為分擔，均為共同正犯等情，尚有誤會，併予敘
    明。次核被告如事實欄第二項所述之行為，係犯刑法第二百十六條、第二百十條
    之行使偽造私文書罪、同法第三百三十九條第一項之詐欺取財罪、同法第三百三
    十九條之二第一項之利用自動付款設備詐欺罪；被告於簽帳單上偽造乙○○簽名
    之行為，係偽造私文書之部分行為，其偽造私文書後復持以行使，偽造之低度行
    為應為行使之高度行為所吸收，均不另論罪；被告此部分行為與該名不詳姓名之
    成年女子間有犯意之聯絡及行為之分擔，均為共同正犯。被告前後數次詐欺取財
    犯行（含事實欄第一項、第二項）、二次共同行使偽造私文書犯行、二次共同利
    用自動付款設備詐欺犯行，均係時間緊接，所犯為構成要件相同之罪名，顯係基
    於概括犯意反覆為之，均為連續犯，應依刑法第五十六條之規定，分別以一共同
    詐欺取財罪、共同行使偽造私文書罪、共同利用自動付款設備詐欺論，並均加重
    其刑；被告所犯上開三罪間，有方法結果之牽連關係，應從一較重之共同連續偽
    造私文書罪處斷。又被告有如事實欄所載之有期徒刑執行紀錄，此有臺灣高等法
    院被告全國前案紀錄表、臺灣高等法院檢察署刑案紀錄簡覆表在卷可參，其於受
    有期徒刑之執行完畢後，五年內再犯本件有期徒刑以上之罪，為累犯，應依法遞
    加重其刑。爰審酌被告之犯罪動機、目的、手段、對被害人所造成之損害、被告
    實際所獲利益，及被告犯後坦承部分犯行，惟仍矢口否認其餘犯行之犯後態度等
    一切情狀，量處如主文所示之刑，並諭知易科罰金之折算標準。如附表一所示各
    次消費之簽帳單，其中持卡人存根聯已交付該名實際為盜刷行為之女子收執，為
    共同正犯所有供本件犯罪所用之物，亦無證據證明業已滅失，爰均依刑法第三十
    八條第一項第二款規定宣告沒收；而特約商店存根聯上偽造之乙○○簽名各一枚
    ，均係偽造之署押，且無證據證明業已滅失，應依刑法第二百十九條規定宣告沒
    收（至持卡人存根聯上偽造之乙○○署押各一枚，已併同各該存根聯而在沒收之
    列，自毋庸依本條規定另予宣告沒收）。
據上論斷，應依刑事訴訟法第二百九十九條第一項前段，刑法第二十八條、第五十六
條、第二百十條、第二百十六條、第二百十九條、第三百三十九條第一項、第三百三
十九條之二第一項、第五十五條、第四十七條、第三十八條第一項第二款、第四十一
條第一項前段，罰金罰鍰提高標準條例第一條前段、第二條，判決如主文。
本案經檢察官楊四猛到庭執行職務
中      華      民      國      九十二      年      四      月    八    日
                                        臺灣板橋地方法院刑事第一庭
                                            審判長法  官  梁 宏 哲
                                                  法  官  高 玉 舜
                                                  法  官  劉 景 宜
右正本證明與原本無異。
如不服本判決，應於判決送達後十日內，向本院提出上訴狀。
                                                  書記官  張 惠 芳
中      華      民      國      九十二      年      四      月   十一   日
附錄本案論罪科刑法條全文：
刑法第二百十條
偽造、變造私文書，足以生損害於公眾或他人者，處五年以下有期徒刑。
刑法第二百十六條
行使第二百十條至第二百十五條之文書者，依偽造、變造文書或登載不實事項或使登
載不實事項之規定處斷。
刑法第三百三十九條
意圖為自己或第三人不法之所有，以詐術使人將本人或第三人之物交付者，處五年以
下有期徒刑、拘役或科或併科一千元以下罰金。
以前項方法得財產上不法之利益或使第三人得之者亦同。
前二項之未遂犯罰之。
刑法第三百三十九條之二：
意圖為自己或第三人不法之所有，以不正方法由自動付款設備取得他人之物者，處三
年以下有期徒刑、拘役或一萬元以下罰金。
以前項方法得財產上不法之利益或使第三人得之者，亦同。
附表一
┌──┬────┬─────────┬─────┬───────────┐
│編號│時  間  │  地          點  │盜刷金額  │  沒  收  物  品      │
│    │        │                  │（新臺幣）│                      │
├──┼────┼─────────┼─────┼───────────┤
│一  │90.04.24│金印通信有限公司  │22700     │一、簽帳單持卡人存根聯│
│    │        │（臺北縣三重市重陽│          │二、簽帳單特約商店存根│
│    │        │  路三段七號一樓）│          │    聯上偽造之「乙○○│
│    │        │                  │          │    」署押壹枚        │
├──┼────┼─────────┼─────┼───────────┤
│二  │90.04.26│吉富銀樓          │16400     │一、簽帳單持卡人存根聯│
│    │        │（臺北縣新莊市幸福│          │二、簽帳單特約商店存根│
│    │        │  路六一四號）    │          │    聯上偽造之「乙○○│
│    │        │                  │          │    」署押壹枚        │
└──┴────┴─────────┴─────┴───────────┘
附表二
┌──┬────┬────────────┬─────┐
│編號│時  間  │  地          點        │盜領金額  │
│    │        │                        │（新臺幣）│
├──┼────┼────────────┼─────┤
│一  │90.04.27│臺北縣三重市○○○路二０│20000     │
│    │        │八號前所設置之中國信託商│          │
│    │        │業銀行自動提款機        │      │
│    │        │                        │          │
├──┼────┼────────────┼─────┤
│二  │90.04.30│臺北縣三重市○○路○段九│5000      │
│    │        │十二號前所設置之慶豐銀行│          │
│    │        │自動提款機              │          │
│    │        │                        │          │
└──┴────┴────────────┴─────┘


司法院資訊處製作；財團法人民間司法改革基金會備份。
